【裁判字號】    98,上訴,1277
【裁判日期】    990106
【裁判案由】    違反毒品危害防制條例
【裁判全文】
臺灣高等法院高雄分院刑事判決        98年度上訴字第1277號
上  訴  人  臺灣高雄地方法院檢察署檢察官
上  訴  人
即  被  告  甲○○
選任辯護人  蔡建賢律師
上列上訴人因被告違反毒品危害防制條例案件，不服臺灣高雄地
方法院98年度訴字第356 號中華民國98年7 月22日第一審判決（
起訴案號：臺灣高雄地方法院檢察署97年度偵字第10990 號）及
追加起訴（98年蒞字第8399 號），提起上訴，本院判決如下：
     主  文
上訴駁回。
     事  實
一、甲○○明知海洛因、甲基安非他命係業經公告列為毒品危害
    防制條例第2 條第2 項第1 、2 款之第一、二級毒品，不得
    販賣、持有，竟分別基於意圖營利而販賣第一、二級毒品海
    洛因、甲基安非他命之犯意，分別於：
  (一)97年3 月14日晚上8 時14分許，接獲黃鼎嵐以0000000000號
    手機撥打其所有0000000000號手機，2 人即相約於同日晚上
    8 時14分後某時許，在高雄縣澄清湖棒球場外某處，由甲○
    ○交付數量不詳價值為新臺幣（下同）1,000 元之第一級毒
    品海洛因1 包予黃鼎嵐1 次，並當場收受黃鼎嵐所支付之價
    金1,000 元以營利。
  (二)97年3 月16日下午4 時20分許，接獲林宗霈以0000000000號
    手機撥打其所有0000000000號手機，2 人相約於同日下午5
    時許（起訴書誤載為97年3 月17日下午5 時許），在高雄縣
    仁武鄉○○路「豪爺KTV 」前，由甲○○交付數量不詳價值
    為1,000 元之第二級毒品甲基安非他命1 包予林宗霈1 次，
    並當場收受林宗霈所支付之價金1,000 元以營利。
  (三)97年3 月22日下午3 時18分17秒許，接獲莊昆玉以00000000
    00號手機撥打其所有0000000000號手機，2 人相約於同日下
    午3 、4 時許，在高雄縣仁武鄉○○路仁武農會旁某診所，
    由甲○○交付數量4 分之1 錢價值為4,000 元之第一級毒品
    海洛因1 包予莊昆玉1 次，並當場收受莊昆玉所支付之價金
    4,000 元以營利。
  (四)97年3 月26日上午10時18分12秒許，接獲莊昆玉以00000000
    00號手機撥打其所有0000000000號手機，2 人相約在高雄縣
    仁武鄉○○路仁武農會對面某超商交易。嗣於同日上午10時
    18分後約20至30分鐘之某時許，因莊昆玉身體不適，乃推由
    莊昆玉女友高雅萍以其所持用0000000000號手機與甲○○聯
    絡後，高雅萍即獨自前往該超商與甲○○交易，莊昆玉則在
    不遠之車上等待，甲○○隨在上址交付數量不詳價值為1,00
    0 元之第一級毒品海洛因1 包予高雅萍1 次，並當場收受莊
    昆玉託由高雅萍持往支付購買海洛因之價金1,000 元以營利
    。
  (五)97年3 月29日下午5 時42分50秒許，接獲莊昆玉以00000000
    00號手機撥打其所有0000000000號手機，2 人相約於同日晚
    上6 時許，在高雄縣仁武鄉○○路仁武農會旁診所，由甲○
    ○交付數量不詳價值為1,000 元之甲基安非他命1 包予莊昆
    玉1 次，並當場收受莊昆玉所支付之價金1,000 元以營利。
二、嗣於97年4 月10日下午2 時50分許，為警持搜索票前往甲○
    ○位在高雄縣仁武鄉○○村○○街25號住處搜索，扣得其所
    有供聯絡用以販賣林宗霈第二級毒品之手機1 支（門號：00
    00000000號，含SIM 卡1 張）；復於甲○○所有之3515-JR
    號自小客車內扣得供其施用之海洛因1 包（毛重0.2 公克，
    驗後淨重為0.057 公克）、甲基安非他命3 小包（毛重共1.
    4 公克，驗後淨重分別為0.072 公克、0.533 公克、0.713
    公克）。另甲○○經警徵得其同意採集其尿液送檢驗，結果
    呈第一級毒品海洛因代謝後嗎啡之陽性反應以及第二級毒品
    甲基安非他命之陽性反應，始悉上情。
三、案經高雄市政府警察局移送臺灣高雄地方法院檢察署檢察官
    偵查起訴及追加起訴。
    理  由
壹、程序方面
一、按「有左列情形之一者，為相牽連之案件：一、一人犯數罪
    者。」、「於第一審辯論終結前，得就與本案相牽連之犯罪
    或本罪之誣告罪，追加起訴。追加起訴，得與審判期日以言
    詞為之。」，刑事訴訟法第7 條第1 款、第265 條分別定有
    明文。查本件公訴檢察官於原審98年6 月11日第一審審判期
    日，就原起訴部分有一人犯數罪之相牽連案件，以言詞追加
    被告於97年3 月29日下午5 時42分許，販賣第二級毒品甲基
    安非他命予莊昆玉部分之起訴（見原審二卷第107 頁），經
    核與上開規定尚無不符，是本院自得就追加起訴部分依法審
    理。
二、按刑事訴訟法第159 條之1 第2 項規定：「被告以外之人於
    偵查中向檢察官所為之陳述，除顯有不可信之情況者外，得
    為證據」。查證人黃鼎嵐、林宗霈、莊昆玉、高雅萍、方章
    輝於偵查中向檢察官所為關於本件案發過程之證述，已依法
    於檢察官訊問前具結，皆可擔保其係據實陳述，此有上開證
    人之結文附卷可考（見偵一卷第73、92、124 、128 頁），
    而被告甲○○及其辯護人對於上開證人之證言，亦未曾主張
    釋明此等向檢察官所為之陳述，有非出於真意或有何違法取
    供之情形，本院並查無檢察官有以不正方法取證，或有任何
    其他顯有不可信之情事，足認證人黃鼎嵐、林宗霈、莊昆玉
    、高雅萍、方章輝於偵查中向檢察官所為之陳述，應具有證
    據能力。
三、按被告以外之人於檢察事務官、司法警察官或司法警察調查
    中所為之陳述，與審判中不符時，其先前之陳述具有較可信
    之特別情況，且為證明犯罪事實存否所必要者，得為證據，
    刑事訴訟法第159 條之2 定有明文。本件證人莊昆玉於警詢
    中證稱：其於97年3 月29日下午5 時42分以所持用00000000
    00號手機與綽號「少年仔」之被告聯絡購買毒品事宜，2 人
    於1 小時後在仁武農會旁診所完成1,000 元之甲基安非他命
    毒品買賣交易等語（見偵一卷第110 頁）；惟其於原審審理
    時翻異前詞，改證稱：其當天雖有與被告通話，但只是向被
    告詢問甲基安非他命的價格，沒有要向被告購買毒品的意思
    云云，是證人莊昆玉於警詢中及法院審理時之證述已有前後
    陳述不符之情形。本院審酌其於警詢中之陳述，係在記憶猶
    新情況下作成，與事實較接近，且尚無時間慮及其陳述對被
    告之影響，其陳述較趨近於真實；且證人莊昆玉於原審審理
    時先證稱：因有時候想施用甲基安非他命提神，遂於97年3
    月29日打電話向被告聯絡欲購買甲基安非他命事宜，該次應
    該有拿到毒品，只是忘記地點等語（見原審二卷第103 、10
    4 頁）。顯見證人莊昆玉於原審審理時已先明確證述曾於上
    開時間向被告購買甲基安非他命毒品之事實，嗣因公訴檢察
    官聽聞證人莊昆玉上開證述，而當庭追加被告此部分販賣第
    二級毒品罪嫌後，證人莊昆玉方改稱：只是詢價，未交易毒
    品云云，足認證人莊昆玉因恐其上開證述將導致被告有遭訴
    追販賣第二級毒品罪之危險，為迴護被告，乃於原審審理時
    翻異前詞，益徵證人莊昆玉於警詢中所為之陳述，較之其於
    原審審理時之證述，客觀上應具有較可信之特別情況，且亦
    為證明犯罪事實存否所必要，揆諸上揭規定，證人莊昆玉於
    警詢中之上開證言自有證據能力。
四、按被告以外之人（包括證人、鑑定人、告訴人、被害人及共
    同被告等）於審判中有滯留國外或所在不明而無法傳喚或傳
    喚不到者，其於檢察事務官、司法警察官或司法警察調查中
    所為之陳述，經證明具有可信之特別情況，且為證明犯罪事
    實之存否所必要者，得為證據，刑事訴訟法第159 條之3 第
    3 款定有明文。本件證人方章輝經原審合法傳喚、拘提，均
    未於審理期日到庭，有送達回證、拘提報告、回函等附卷可
    稽（見原審二卷第45、164 ～167 頁）；審酌上開證人方章
    輝於警詢時之陳述，因距犯罪時點尚近，係就親身經歷予以
    描述，並就詢問內容，均能清楚詳細回答中所述各情，且係
    出於自由意志而為陳述；復無證據顯示製作筆錄之員警有以
    強暴、脅迫、利誘、詐欺、疲勞訊問、違法羈押或其他不正
    方法取供之情事，即警詢過程尚無違法失當之處，足認證人
    方章輝於警詢時之陳述，顯具有可信之特別情況，且為證明
    犯罪事實之存否所必要，依前揭規定，上開證人於警詢時之
    陳述自有證據能力。
五、按被告以外之人（包括證人、鑑定人、告訴人、被害人及共
    同被告等）於審判外之陳述雖不符刑事訴訟法第159 條之1
    至之4 等4 條之規定，而經當事人於審判程序同意作為證據
    ，法院審酌該言詞陳述或書面陳述作成時之情況，認為適當
    者，得為證據。而當事人、代理人或辯護人於法院調查證據
    時，知有前項不得為證據之情形，而未於言詞辯論終結前聲
    明異議者，視為有前項之同意，刑事訴訟法第159 條之5 定
    有明文。查本院所引通訊監察譯文及後述所引用除上開列舉
    證據外之其餘證據，其性質屬於傳聞證據之部分，檢察官、
    被告及其辯護人亦已知上述證據乃傳聞證據，而未於言詞辯
    論終結前聲明異議（見原審二卷第17頁、本院卷第71頁），
    本院審酌上開證據與本案犯罪事實具有關連性且無不當取得
    之情形，且該通訊監察譯文係經原審法院核發97年聲監字第
    502 號通訊監察書所為合法通訊監察，有上揭通訊監察書附
    卷可憑（見偵一卷第29頁），認為以之作為本案之證據均屬
    適當，揆諸前開規定，上開傳聞證據均具有證據能力。
貳、實體方面
一、訊據上訴人即被告甲○○固坦承以所有之0000000000號、00
    00000000號手機與黃鼎嵐、林宗霈、莊昆玉、高雅萍通話之
    事實，惟矢口否認有何販賣第一、二級毒品之犯行，辯稱：
    伊是員警張裕達之線民，與黃鼎嵐等人聯絡，只是要將這些
    施用毒品之人釣出來供員警查緝，伊並未販賣毒品予黃鼎嵐
    、林宗霈、莊昆玉云云。
二、經查：
  (一)被告犯罪事實欄一、(一)販賣第一級毒品海洛因予黃鼎嵐部分
    ：
  (1)門號0000000000號手機為被告所有及持用之事實，業據被告
    自承在卷（見原審一卷第17頁反面），而被告於97年3 月14
    日晚上8 時14分許，接獲黃鼎嵐以0000000000號手機撥打其
    上開門號手機，2 人相約於同日晚上8 時14分許後某時，在
    高雄縣鳥松鄉澄清湖棒球場外某處，由被告販賣並交付數量
    不詳價值為1,000 元之海洛因1 包予證人黃鼎嵐1 次，並當
    場收受黃鼎嵐所支付價金之事實，業據證人黃鼎嵐於檢察官
    偵查中及原審審理時證稱：其當天以電話撥打被告之手機表
    示要購買1,000 元之海洛因1 包，因被告表示其在長庚醫院
    ，所以2 人就相約在高雄縣鳥松鄉澄清湖棒球場外某處，由
    被告親自將海洛因1 包交予其收受，其並當場支付1,000 元
    之價金予被告等語明確（見偵一卷第89、90頁，原審二卷第
    97、98頁）；且觀之被告以0000000000號手機與證人黃鼎嵐
    所使用之0000000000號手機於97年3 月14日晚上8 時14分之
    通話內容：「黃鼎嵐：『男仔你在那裡？』；甲○○：『我
    在澄清湖後面』；黃鼎嵐：『我要1 個2...是不是在上坡那
    裡？』；甲○○：『對後面小門』；黃鼎嵐：『我在這裡』
    ；甲○○：『我馬上到』」等語，有上開門號之通訊監察譯
    文在卷可稽（見偵一卷第33頁）。而「1 個」係指價值1,00
    0 元之海洛因，「後面小門」則指澄清湖棒球場後方外面等
    情，亦據證人黃鼎嵐於原審審理時證述明確（見原審二卷第
    98頁），足徵證人黃鼎嵐證述其與被告於電話中談好購買價
    值為1,000 元之海洛因，並相約在高雄縣鳥松鄉澄清湖棒球
    場外面見面交易毒品等情，應可信實，並可與其上開通訊監
    察譯文相互佐證。
  (2)證人黃鼎嵐因染有施用第一級毒品惡習，於97年5 月5 日為
    警採尿檢驗，結果確含有嗎啡陽性反應，因而經原審法院以
    97年度審訴字第4877號判刑確定一節，有黃鼎嵐尿液檢驗報
    告、臺灣高等法院被告前案記錄表、上開裁判書在卷可查（
    見原審二卷第152 、158 、204 頁）。足見證人黃鼎嵐因染
    有施用海洛因之惡習而有購買海洛因之必要，故其證述於上
    開時、地向被告購買海洛因毒品等語，當屬有據；再參以證
    人黃鼎嵐於警詢乃至原審審理時均一再證稱：有於上開時、
    地向被告購買1,000 元海洛因之情事；且於原審審理時作證
    之初，表明因說實話沒有好處，但說謊又會涉偽證罪遭追訴
    而不願作證，經審判長告以上開事由非正當拒絕作證之理由
    ，並告以虛偽陳述之法律效果予黃鼎嵐瞭解並同意後，乃具
    結而為上開證述，有原審審判筆錄附卷可證（見原審二卷第
    92頁）。足認證人黃鼎嵐已慮及應真實陳述，倘虛偽陳述將
    導致受偽證追訴處罰等情節後，方於原審審理時為上開證述
    ，故其證言可信度自然極高，並有上開通訊監察譯文及驗尿
    報告可資佐證。從而，被告於上開時、地，販賣數量不詳價
    值為1,000 元之第一級毒品海洛因予證人黃鼎嵐，並當場收
    受黃鼎嵐支付之價金等情，堪以認定。
  (二)被告犯罪事實欄一、(二)販賣第二級毒品甲基安非他命予林宗
    霈部分：
  (1)門號0000000000號手機為被告所有及持用之事實，業據被告
    自承在卷（見原審一卷第17頁反面），而被告於97年3 月16
    日下午4 時20分許，接獲林宗霈以0000000000號手機撥打其
    上開門號手機，2 人相約於97年3 月16日下午5 、6 時許，
    在高雄縣仁武鄉○○路「豪爺KTV 」前，由被告販賣並交付
    數量不詳價值為1,000 元之甲基安非他命1 包予證人林宗霈
    1 次，並當場收受林宗霈所支付價金之事實，業據證人林宗
    霈於檢察官偵查中及原審審理時證稱：其於97年3 月16日下
    午4 時20分以電話撥打被告之手機表示要購買1,000 元之甲
    基安非他命1 包，2 人相約在高雄縣仁武鄉○○路「豪爺」
    KTV 前交易，約隔1 至2 小時後，由被告在上址親自將甲基
    安非他命1 包交予其收受，其並當場支付1,000 元之價金予
    被告等語明確（見偵一卷第71頁，原審二卷第88、89頁）；
    且觀之被告以0000000000號手機與證人林宗霈所使用之0000
    000000號手機於97年3 月16日下午4 時20分之通話內容：「
    林宗霈：『弟仔，有空嗎？』；甲○○：『怎樣？』；林宗
    霈：『我要1 張』；甲○○：『你到了再講』」等語，有上
    開門號之通訊監察譯文在卷可稽（見偵一卷第45頁）。而「
    1 張」係指價值1,000 元之甲基安非他命，「弟仔」則指被
    告等情，亦據證人林宗霈於原審審理時證述明確（見原審二
    卷第82、91頁）。足徵證人林宗霈證述其與被告於電話中談
    好購買價值為1,000 元之甲基安非他命，並相約在高雄縣仁
    武鄉「豪爺」KTV 前交易毒品等情，應可信實，並可與其上
    開通訊監察譯文相互佐證。
  (2)至證人林宗霈於97年5 月5 日為警查獲時，經警採集其尿液
    送檢驗結果，雖呈甲基安非他命陰性反應等情，有林宗霈尿
    液檢驗報告在卷可考（見原審二卷第157 頁）。惟證人林宗
    霈於原審審理時證稱：其自97年農曆年假期間開始施用甲基
    安非他命，最後一次是在97年3 月16日購買甲基安非他命施
    用，所以才在相隔1 個月之後為警查獲時，未檢出甲基安非
    他命之陽性反應等語（見原審二卷第88頁）。足見證人林宗
    霈上開購買甲基安非他命施用之時點因距查獲時日久遠，故
    未檢出甲基安非他命之陽性反應。然其於上開時、地，向被
    告購買價值為1,000 元甲基安非他命之事實，已據其於檢察
    官偵查中及原審審理時證述明確，互核相符，復有上開時間
    之通訊監察譯文在卷可佐，足堪認定被告於上開時、地販賣
    價值為1,000 元甲基安非他命予林宗霈之事實，縱上開驗尿
    報告未驗出證人林宗霈甲基安非他命之陽性反應，惟此仍不
    影響本院上開認定。
  (3)起訴書附表編號4 雖記載被告係於97年3 月17下午5 時許日
    販賣價值為1,000 元之甲基安非他命予證人林宗霈等語，然
    本院細譯起訴書之所以記載被告於上開時間犯販賣第二級毒
    品罪之依據，係被告上開門號於97年3 月16日下午4 時20分
    之通訊監察譯文（見起訴書證據清單及待證事實編號8 ，原
    審二卷第2 頁），是上開通訊監察譯文之正確時間，既為97
    年3 月16日，而非97年3 月17日，則起訴書此部分自屬誤載
    ，且經原審公訴檢察官當庭更正，附此敘明。
  (4)綜上所述，被告於上開時、地，販賣數量不詳價值為1,000
    元之第二級毒品甲基安非他命予證人林宗霈，並當場收受林
    宗霈支付之價金等情，洵堪認定。
  (三)被告犯罪事實欄一、(三)販賣第一級毒品海洛因予莊昆玉部分
    ：
  (1)被告於97年3 月22日下午3 時18分17秒許，接獲莊昆玉以00
    00000000號手機撥打其所持用之0000000000號門號手機，2
    人相約於同日下午3 、4 時許，在高雄縣仁武鄉○○路仁武
    農會旁某診所，由被告交付數量1/4 錢價值為4,000 元之海
    洛因1 包予證人莊昆玉1 次，並當場收受莊昆玉所支付之價
    金之事實，業據證人莊昆玉於原審審理時證稱：其當天以電
    話撥打被告之手機表示要購買「半半」也就是1/4 錢重量之
    海洛因1 包，價錢係4,000 元，並相約在高雄縣仁武鄉仁武
    農會旁診所交易，在相隔約1 小時後，被告親自前往上址將
    海洛因1 包交予其收受，其並當場支付4,000 元之價金予被
    告等語明確（見原審二卷第103 ～105 頁）；且觀之被告以
    0000000000號手機與證人莊昆玉所使用之0000000000號手機
    於97年3 月22日下午3 時18分17秒之通話內容：「莊昆玉：
    『我阿龍，我要拿半半，軟的，可以嗎？』；甲○○：『查
    某哈，不夠我在修理車要慢一點』；莊昆玉：『朋友要拿的
    可以多一點，上次我秤有比較少』；甲○○：『我們都25而
    已』」等語，有上開門號之通訊監察譯文在卷可稽（見偵一
    卷第37頁）。而「阿龍」是證人莊昆玉自稱之綽號，「軟的
    」指海洛因，「半半」係指一錢的4 分之1 ，「25」指海洛
    因的重量單位等情，亦據證人莊昆玉於原審審理時證述明確
    （見原審二卷第102 、103 、106 頁）。足徵證人莊昆玉證
    述其與被告於電話中談好購買1/4 錢價值為4,000 元之海洛
    因，並相約在高雄縣仁武鄉仁武農會旁診所交易毒品等情，
    應可信實，並可與其上開通訊監察譯文相互佐證。
  (2)再參以證人莊昆玉因染有施用第一級毒品惡習，於97年6 月
    8 日為警採尿檢驗，結果確含有嗎啡陽性反應，因而經臺灣
    屏東地方法院以97年度訴字第1081號判刑確定一節，有臺灣
    高等法院被告前案記錄表、上開裁判書在卷可查（見原審二
    卷第142 頁反面、205 頁），可見證人莊昆玉因染有施用海
    洛因之惡習而有購買海洛因之必要。故其證述於上開時、地
    向被告購買價值為1,000 元之海洛因毒品一情，當屬有據；
    且其於警詢乃至原審審理時均一再證述有於上開時、地向被
    告購買1,000 元海洛因等節，並可明確本次與他次之通訊監
    察譯文內容有無實際自被告處購得海洛因毒品，有原審審判
    筆錄存卷可查（見原審二卷第102 、103 頁）。足徵證人莊
    昆玉上開證述，當可採信，並有通訊監察譯文及驗尿報告在
    卷可參。從而，被告於上開時、地，販賣1/4 錢價值為4,00
    0 元之第一級毒品海洛因予莊昆玉，並當場收受莊昆玉支付
    之價金等情，堪可認定。
  (四)被告犯罪事實欄一、(四)販賣第一級毒品海洛因予莊昆玉部分
    ：
  (1)被告於97年3 月26日上午10時18分12秒許，接獲莊昆玉以00
    00000000號手機撥打其所持用之0000000000號門號手機，2
    人相約在高雄縣仁武鄉○○路仁武農會對面某超商交易，嗣
    於同日上午10時18分後約20至30分鐘之某時許，因莊昆玉身
    體不適，由莊昆玉女友高雅萍以其所持用000000 0000 號手
    機與被告聯絡後，獨自前往該超商與被告交易，莊昆玉則在
    不遠之車上等待，被告隨在上址交付數量不詳價值為1,000
    元之海洛因1 包予高雅萍1 次，並當場收受莊昆玉託由高雅
    萍持往支付購買海洛因之價金1,000 元之事實，業據證人莊
    昆玉於原審審理時證稱：其當天以電話撥打被告之手機表示
    要購買1,000 元之海洛因1 包，並相約在高雄縣仁武鄉仁武
    農會對面超商後，就與女友高雅萍一起騎車前往上址與被告
    交易，高雅萍有用他自己的電話打給被告等語（見原審二卷
    第103 、106 頁）；證人即莊昆玉女友高雅萍於原審審理時
    證稱：當天因莊昆玉身體不舒服，無法站立，就由其代為向
    被告購買毒品，莊昆玉則在旁邊休息，約隔20至30分後其打
    電話告訴被告人已經到了，被告便於交付1 包海洛因予其之
    同時，向其收受1,000 元之價金等語明確（見原審二卷第11
    1 、112 頁）。本院審酌證人莊昆玉、高雅萍上開證述內容
    均屬一致，互核相符，並就當日莊昆玉身體不適改由高雅萍
    前往與被告交易毒品等與平常交易情形不同等細節均證述明
    確，衡情當無誤記、或誤認之危險，是證人莊昆玉、高雅萍
    此部分之證述自堪予以採信。
  (2)再參以被告以0000000000號手機與證人莊昆玉所使用之0000
    000000號手機，於97年3 月26日上午10時18分12秒許之通話
    內容：「莊昆玉：『我龍仔，我要過昨天那裡，我叫我七仔
    過』；甲○○：『7 超商那裡哈』；莊昆玉：『嘿，拿1 千
    』；甲○○：『查某仔哈』，莊昆玉：『嘿，先拿這樣，止
    一下，欠一次，下次一起處理』；甲○○：『叫她過來』」
    等語；及被告上開門號與證人高雅萍所使用0000000000號手
    機，於同日上午10時34分48秒許之通話內容：「高雅萍：『
    我龍仔的七仔，我到7 超商』」等語，有上開門號之通訊監
    察譯文在卷可佐（見偵一卷第38頁）。而「阿龍、龍仔」是
    莊昆玉自稱之綽號，「查某、女的」指海洛因等情，亦據證
    人莊昆玉於原審審理時證述明確（見原審二卷第102 頁）。
    是依上開通訊監察譯文內容及莊昆玉、高雅萍上開可信之證
    述相互勾稽，足認證人莊昆玉於97年3 月26日當天先以電話
    聯絡被告表示欲購買價值為1,000 元之海洛因，2 人並相約
    在高雄縣仁武鄉仁武農會對面超商交易，莊昆玉復向被告表
    示其女友高雅萍會出面向被告購買，嗣莊昆玉與高雅萍到達
    超商後，高雅萍再以手機聯絡被告表示已經到達現場，並當
    場交付1,000 元之價金而向被告購得海洛因之事實，應可認
    定。從而，被告於上開時、地，販賣數量不詳價值為1,000
    元之第一級毒品海洛因予莊昆玉，並當場收受莊昆玉託由高
    雅萍轉交用以支付購買海洛因費用之價金等情，堪以認定。
  (五)被告犯罪事實欄一、(五)販賣第二級毒品甲基安非他命予莊昆
    玉部分：
  (1)被告於97年3 月29日下午5 時42分50秒許，接獲莊昆玉以00
    00000000號手機撥打其所持用之0000000000號門號手機，2
    人相約於同日晚上6 時許，在高雄縣仁武鄉○○路仁武農會
    旁診所，由被告交付數量不詳價值為1,000 元之甲基安非他
    命1 包予莊昆玉1 次，並當場收受莊昆玉所支付之價金之事
    實，業據證人莊昆玉於警詢、原審審理時證稱：其通常只施
    用海洛因沒錯，但有時候沒精神也會想施用甲基安非他命提
    神，97年3 月29日當天其以電話撥打被告之手機表示要購買
    「硬仔1 千」也就是1,000 元之甲基安非他命1 包，並相約
    在高雄縣仁武鄉仁武農會旁診所交易，在聯絡完相隔約1 小
    時後，被告親自前往上址將甲基安非他命1 包交予其收受，
    其並當場支付1,000 元之價金予被告等語明確（見偵一卷第
    110 頁，原審二卷第103 、104 頁）；且觀之被告以000000
    0000號手機與證人莊昆玉所使用之0000000000號手機於97年
    3 月29日下午5 時42分50秒之通話內容：「莊昆玉：『我龍
    仔，拿硬仔1 千』；甲○○：『好，你現過去』」等語，有
    上開門號之通訊監察譯文在卷可稽（見偵一卷第41頁）。而
    「龍仔」是證人莊昆玉自稱之綽號，「硬的」指甲基安非他
    命等情，亦據證人莊昆玉於原審審理時證述明確（見原審二
    卷第102 頁）。足徵證人莊昆玉證述其與被告於電話中談好
    購買價值為1,000 元之甲基安非他命，並相約在高雄縣仁武
    鄉仁武農會旁診所交易毒品等情，應可信實，且有上開通訊
    監察譯文可資佐證。
  (2)至證人莊昆玉於原審審理時，經公訴檢察官當庭追加被告此
    部分販賣第二級毒品罪後，又翻異前詞改證稱：其當天雖有
    與被告通話，但只是向被告詢問甲基安非他命的價格，沒有
    要向被告購買毒品的意思云云；惟依上開通訊監察譯文，證
    人莊昆玉於上開通聯中僅簡短表示：「拿硬仔1 千」，實難
    想像在未表明數量之情況下，如何僅以短短「硬仔1 千」之
    數語即可詢問出被告販售甲基安非他命之價格為何；且證人
    莊昆玉係於原審審理時先證稱：因有時候想施用甲基安非他
    命提神，遂於97年3 月29日打電話向被告聯絡欲購買甲基安
    非他命事宜，該次應該有拿到毒品，只是忘記地點等語（見
    原審二卷第103 、104 頁）；嗣因公訴檢察官聽聞莊昆玉上
    開證述，而當庭追加被告此部分販賣第二級毒品罪嫌後，證
    人莊昆玉方改稱：只是詢價，未交易毒品云云。顯見莊昆玉
    因恐其上開證述將導致被告有遭訴追販賣第二級毒品罪之危
    險，而故為迴護被告之有利證詞，此亦反證證人莊昆玉於警
    詢及原審審理最初作證時，尚未慮及其陳述對被告之影響，
    故證人莊昆玉於警詢、原審審理時最初之證述，顯較趨近於
    真實無訛，復與通訊監察譯文之內容相符。從而，證人莊昆
    玉於原審審理時翻異前詞之所證，即與事實不合，難以之為
    被告有利之認定。
  (3)綜上所述，被告於上開時、地，販賣數量不詳價值為1,000
    元之第二級毒品甲基安非他命予莊昆玉，並當場收受莊昆玉
    支付之1,000 元價金等情，堪以認定。
  (六)被告固辯稱：伊係員警張裕達之線民，通話的目的只是要將
    這些人釣出來供員警查緝，其並未販賣毒品云云。惟其於原
    審審理時又改辯稱：不是張裕達要求其去釣犯罪嫌疑人的，
    張裕達只是向其詢問有無認識之人在施用毒品，請其提供資
    料以利偵辦云云（見原審二卷第117 頁），被告供述前後不
    一，難以採信。且證人即員警張裕達於原審審理時已證稱：
    伊因偵辦被告施用毒品案件而認識被告，並未要求被告擔任
    其線民，伊係向被告詢問購買毒品之來源等語（見原審二卷
    第114 頁）；而本件檢察官起訴向被告購買毒品之證人黃鼎
    嵐、林宗霈、莊昆玉等人，均非因被告提供予證人張裕達之
    資料而查獲一節，亦據證人張裕達於原審審理時證述明確（
    見原審卷第116 、117 頁）；且本件上開證人黃鼎嵐、林宗
    霈、莊昆玉係由高雄市政府警察局刑警大隊員警查獲，並非
    由證人張裕達所查獲一節，亦有卷附偵查卷宗可按。顯見證
    人張裕達並未要求被告擔任線民，本件經員警查獲之證人黃
    鼎嵐、林宗霈、莊昆玉等人亦非被告所提供之情資而查獲甚
    明。再參諸本件被告與證人黃鼎嵐、林宗霈、莊昆玉聯繫購
    買毒品事宜之通話情形，均係證人黃鼎嵐、林宗霈、莊昆玉
    主動撥打被告所持有之上開2 門號手機與被告聯絡，其內容
    亦簡短扼要，並多使用暗語以躲避警方查緝等情，有各該證
    人與被告對話之通訊監察譯文在卷可稽（見偵卷第33、37、
    38、41頁），此不僅與被告所辯係其主動釣出施用毒品者之
    情不同；且觀其通話內容亦非似第一次與上開證人黃鼎嵐、
    林宗霈、莊昆玉等人交易毒品，倘被告真欲提供上開施用毒
    品者之資料予員警張裕達查緝，其大可於第一次聯繫證人黃
    鼎嵐等人見面時，即通知員警一同前往盤查，又何須多次與
    上開證人黃鼎嵐等人聯繫而均未通知員警前往查緝？此與常
    情大相逕庭，益徵被告上開所辯，顯係事後卸責之詞，不足
    採信。
  (七)查販賣毒品係政府嚴予查緝之違法行為，且上述毒品可任意
    分裝或增減其份量，而每次買賣之價量，亦隨時依雙方關係
    之深淺、當時之資力、需求程度及對行情之認知等因素，機
    動調整，因之販賣之利得，除經被告坦承犯行，或帳冊價量
    均記載明確外，委難查得實情，是縱未確切查得販賣賺取之
    實際差價，但除別有事證，足認係按同一價格轉讓，確未牟
    利之情形外，尚難執此認非法販賣之事證有所不足，致知過
    坦承者難辭重典，飾詞否認者反得逞僥倖，而失情理之平；
    且海洛因、甲基安非他命之價格不低，取得不易，凡為販賣
    之不法行為者，苟無利可圖，應無甘冒持有毒品遭查獲之極
    大風險，從事此買賣工作，是其販入之價格必較售出之價格
    低廉，而有從中賺取買賣差價牟利之意圖及事實，應屬符合
    論理法則而不違背社會通常經驗之合理判斷。本件被告販賣
    第一級毒品予黃鼎嵐1 次、莊昆玉2 次、販賣第二級毒品予
    林宗霈1 次、莊昆玉1 次，因被告否認犯行，致本院無從判
    斷其販入之價格而比對出價差，然揆諸上開說明，倘無利可
    圖，被告應無甘冒持有毒品遭查獲之極大風險，而從事此買
    賣行為，足徵被告上開販賣海洛因、甲基安非他命予黃鼎嵐
    、林宗霈、莊昆玉等人之買賣交易，均當具有營利之意圖，
    已屬灼然。
  (八)綜上所述，本件被告3 次意圖營利販賣第一級毒品以及2 次
    意圖營利販賣第二級毒品之犯行、均堪認定。
三、按被告上開販賣第一、二級毒品之行為後，毒品危害防制條
    例第4 條第2 項業於98年5 月20日修正公佈，於同年月22日
    施行，修正後毒品危害防制條例第4 條第1 項規定之法定本
    刑為「死刑或無期徒刑；處無期徒刑者，得併科新臺幣2,00
    0 萬元以下罰金。」；修正後同條例第4 條第2 項之法定本
    刑為「無期徒刑、7 年以上有期徒刑，得併科新臺幣1,000
    萬元以下罰金。」，與修正前毒品危害防制條例第4條 第1
    項之規定為「死刑或無期徒刑；處無期徒刑者，得併科新臺
    幣1,000 萬元以下罰金。」；修正前同條例第4 條第2 項之
    規定為「無期徒刑、7 年以上有期徒刑，得併科新臺幣700
    萬元以下罰金。」相比較，依刑法第2 條第1 項前段之規定
    ，以修正前即被告行為時之規定有利於被告，應適用行為時
    之法律處罰。核被告犯罪事實欄一、(一)(三)(四)所為，係犯3 次
    98年5 月20日修正前毒品危害防制條例第4 條第1 項之販賣
    第一級毒品罪；犯罪事實欄一、(二)(五)所為，則係犯2 次98年
    5 月20日修正前毒品危害防制條例第4 條第2 項之販賣第二
    級毒品罪。其持有海洛因、甲基安非他命之低度行為，均分
    別為其販賣海洛因、甲基安非他命之高度行為所吸收，均不
    另論罪。被告上開3 次販賣第一級毒品、2 次販賣第二級毒
    品之犯行間，犯意各別，行為互異，均應分論併罰。公訴意
    旨雖認被告上開3 次販賣第一級毒品及2 次販賣第二級毒品
    犯行均係包括一罪之集合犯，然觀之被告上開犯行，時均間
    有所間隔、犯罪地點、對象、手法亦不相同，並無基於一個
    反覆、延續性之行為觀念而販賣可言；且刑法於95年7 月1
    日修正施行以後，販毒因可分之交易時地、對象、手法、數
    量、價款、毒品成分，每次可能另行起意販賣，並無所謂從
    事營利業務之觀念可言，是公訴意旨認被告上開3 次販賣第
    一級毒品及2 次販賣第二級毒品犯行，均係包括一罪之集合
    犯，即有未洽。又修正前毒品危害防制條例第4 條第1 項販
    賣第一級毒品罪之法定刑為「死刑或無期徒刑；處無期徒刑
    者，得併科新臺幣1,000 萬元以下罰金」，然同為販賣第一
    級毒品之人，其原因動機不一，犯罪情節未必盡同，或有大
    盤毒梟者，亦有中小盤之分，甚或僅止於吸毒者友儕間謀取
    蠅頭小利互通有無，其販賣行為所造成危害社會之程度自屬
    有異，法律科處此類犯罪，所設之法定最低本刑卻同為「無
    期徒刑，得併科新臺幣1,000 萬元以下罰金」，不可謂不重
    ，於此情形，倘依其情狀處以有期徒刑，即足以懲儆，並可
    達防衛社會之目的者，自非不可依客觀之犯行與主觀之惡性
    二者加以考量其情狀，是否有情輕法重之處，適用刑法第59
    條之規定酌量減輕其刑，期使個案裁判之量刑，能斟酌至當
    ，符合罪刑相當原則及比例、平等原則。本件被告販賣海洛
    因對象僅黃鼎嵐、莊昆玉2 人，且販賣次數僅黃鼎嵐1 次、
    莊昆玉2 次，分別得款1,000 元、4,000 元、1,000 元，合
    計得款6,000 元，所得財物不多，販賣數量亦極少，是被告
    此等行為與吸毒者之間，賺取蠅頭小利之有償提供毒品以施
    用差異不大，其犯罪情節當非大、中盤毒梟者可資等同並論
    ，尤以大盤毒梟販賣第一級毒品數公斤以上，亦少有處以極
    刑者，是倘處以法定最低度刑無期徒刑，依社會一般觀念及
    法律情感仍嫌過重，堪認其犯罪之情狀尚堪憫恕，而有情輕
    法重之處，乃就其所犯3 次販賣第一級毒品罪，均依刑法第
    59條規定酌減其刑。
四、原審認被告上開販賣第一、二級毒品犯行罪證明確，因而適
    用修正前毒品危害防制條例第4 條第1 項、第2 項，毒品危
    害防制條例第18條第1 項前段、第19條第1 項，刑法第2 條
    第1 項前段、第11條、第59條、第51條第5 款規定，及審酌
    被告本身為施用毒品上癮者，當知施用海洛因、甲基安非他
    命不僅殘害身心健康，且因而散盡家財、連累家人，或為購
    買毒品鋌而走險者，更不可勝計，猶為謀個人私利，分別販
    賣第一、二級毒品予黃鼎嵐、林宗霈、莊昆玉等行為，殘害
    他人身心不淺，對於國家民族之發展有莫大之妨礙，且犯後
    矢口否認犯行，態度不佳，難見有何悔意；再被告販賣第一
    、二級毒品之數量、金額、次數等均非甚鉅，顯非大盤交易
    之毒販，及其動機、目的、所得利益僅區區數千元等一切情
    狀，就其所犯3 次販賣第一級毒品罪部分，各量處有期徒刑
    15 年4月；就其所犯2 次販賣第二級毒品罪部分，各量處有
    期徒刑7 年4 月，並與其所犯已判決確定之施用第一、二級
    毒品罪部分之宣告刑，定其應執行刑為有期徒刑19年；並敘
    明(1)自被告所有車號3515-JR 號自小客車扣得之白色粉末1
    小包（毛重0.2 公克）、白色晶體3 小包（毛重共1.4 公克
    ），經送鑑驗結果，分別含第一級毒品海洛因、第二級毒品
    甲基安非他命之成分（驗後淨重海洛因為0.057 公克、甲基
    安非他命分別為0.072 公克、0.533 公克、0.713 公克），
    有高雄市立凱旋醫院97年6 月30日、97年7 月2 日濫用藥物
    成品檢驗鑑定書各1 份存卷可稽（見偵一卷第195 頁、原審
    一卷第22頁），而審酌上開毒品數量稀少，重量均未一致，
    且查獲時間距被告上開販賣第一、二級毒品予黃鼎嵐、林宗
    霈、莊昆玉等人之時點相隔久遠，顯非被告用以販賣第一、
    二級毒品所用之物；參以被告供稱：查獲毒品係其施用第一
    、二級毒品所用之物等語（見偵一卷第54頁），依毒品危害
    防制條例第18條第1 項前段規定，分別於其施用第一、二級
    毒品罪項下宣告沒收銷燬之，而其上之包裝袋應殘留有些微
    毒品，客觀上無法析離，且無析離之實益，均應視同毒品一
    併宣告沒收銷燬。(2)扣案之門號0000000000號SIM 卡1 張，
    為被告所有，且係供其為犯罪事實欄一、(二)所示販賣第二級
    毒品時聯繫所用之物，業據被告供承在卷（見原審一卷第17
    頁反面）；至扣案之行動電話1 具，被告雖否認為其所有，
    亦否認該手機係搭配上開0000000000號SIM 卡使用，然上開
    0000000000號SIM 卡係從扣案之行動電話取出之事實，業據
    證人即查獲員警陳永清於原審審理時證述明確（見原審二卷
    第182 頁）；且證人方章輝因撥打上開門號行動電話，而遭
    員警約出查獲等情，亦具證人陳永清於原審審理時、證人方
    章輝於警詢及檢察官偵查時證述明確（見原審二卷第179 、
    180 頁，偵一卷第16、95頁），足徵扣案行動電話確係搭配
    0000000000號SIM 卡使用無訛，故證人方章輝撥打00000000
    00號手機聯絡被告時，該行動電話方響起而引起員警注意，
    況SIM 卡一般均置於行動電話內部，並以電池、機殼等覆蓋
    ，不易取出，為避免麻煩，一般手機使用者均甚少將SIM 卡
    隨意取出置回，本件被告既坦承上開0000000000號SIM 卡係
    其所有，則查獲當時該SIM 卡所放置之扣案行動電話，自屬
    被告所有且供其用以聯絡販賣第二級毒品所用之物，至為灼
    然。從而，扣案行動電話1 具及其內所含之0000000000號SI
    M 卡1 張，係被告所有，且係供其為犯罪事實欄一、(二)所示
    販賣第二級毒品時聯繫所用之物，而均依毒品危害條例第19
    條第1 項規定，於所犯該罪項下宣告沒收之。(3)另被告所使
    用之0000000000號行動電話1 支（含SIM 卡1 張），係被告
    所有，且係供被告為犯罪事實欄一、(一)(三)(四)(五)所示販賣第一
    、二級毒品時聯繫所用之物，業據被告自承不諱（見原審一
    卷第17頁反面）。而上開門號手機，於查獲時未扣案等情，
    業據證人陳永清於原審審理時證稱：搜索時就一直在找0000
    000000號手機，但一直找不到，除本案扣得之手機外，當天
    還有查到2 支手機，不過跟本案無關，其已於98年5 月間將
    該2 支手機還給被告妻子等語（見原審二卷第181 、182 頁
    ），並有高雄市政府警察局刑警大隊98年6 月30日函在卷可
    憑（見原審二卷第168 頁）。參諸被告於原審審理時供稱：
    0000000000號手機很久沒有打了，也不知道裝在哪一隻手機
   ， 但其並未刻意將該手機丟掉毀棄等語（見原審二卷第183
    頁），足見上開0000000000號行動電話1 支及SIM 卡雖未扣
    案，然並無法證明確已滅失，爰併依同條例第19條第1 項之
    規定宣告沒收，如全部或一部不能沒收時，追徵其價額。(4)
    被告犯罪事實欄一、(一)(三)(四)所示販賣第一級毒品所得分別為
    1,000 元、4,000 元、1,000 元（合計共6,000 元），犯罪
    事實欄一、(二)(五)所示販賣第二級毒品所得之財物分別為1,00
    0 元、1,000 元（合計共2,000 元），雖均未扣案，然仍應
    依毒品危害防制條例第19條第1 項之規定分別宣告沒收，如
    全部或一部不能沒收時，以被告之財產抵償之。經核原審認
    事用法並無不合，量刑亦屬允當。檢察官上訴意旨以：原審
    適用刑法第59條予以減刑係不當，及定執行刑為19年顯屬過
    輕等語。惟被告所犯上開販賣第一級毒品罪部分，經審酌被
    告犯罪之一切情狀，確有上開情輕法重，縱科處最低度刑仍
    嫌過重之堪予憫恕情形，已如上述；又被告所犯上開各罪所
    宣告之刑，依法於酌定其應執行刑時，並無所謂「記入應執
    行刑時所記入之刑度，大約接近0.67的數值計算」規定，檢
    察官據此指摘原審定執行刑過輕云云，尚嫌無據。被告上訴
    意旨空言否認犯罪，指摘原判決不當，亦無理由。本件檢察
    官、被告之上訴，均無理由，均應予以駁回。
五、不另為無罪諭知部分：
  (一)公訴及補充理由書意旨另以：被告基於意圖營利販賣第一、
    二級毒品之犯意，分別於：
  (1)96年12月初起至97年3 月14日前，在高雄縣仁武鄉○○路「
    登發國小」附近，販賣價值為500 至1,000 元之海洛因予黃
    鼎嵐共10次（即起訴書附表編號1 ，補充理由書(1)）。
  (2)97年1 月起至97年3 月中旬，在高雄縣仁武鄉○○路「豪爺
    」KTV 前，販賣價值為1,000 元之甲基安非他命予林宗霈共
    8 次（即起訴書附表編號3 ，補充理由書(2)）。
  (3)97年3 月19日上午9 時42分後某時，在高雄縣仁武鄉○○路
    旁加油站，販賣「一半又一半」，價值為4,000 至5,000 元
    之海洛因予莊昆玉1 次（原起訴書附表編號5 、6 分別記載
    為自97年3 月起，在高雄縣仁武鄉○○路仁武農會旁診所，
    販賣價值為1,000 元至4,000 元之海洛因予莊昆玉共8 ～10
    次及97年3 月26日上午11時，在高雄縣仁武鄉○○路統一超
    商前，販賣價值為1,000 元之海洛因予莊昆玉、高雅萍1 次
    ，惟經公訴檢察官特定犯罪事實如上所述及犯罪事實欄一、
    (三)(四)所述，詳見補充理由書(3)、）。
  (4)96年12月起至97年3 月間，在高雄縣仁武鄉○○路近高速公
    路下某當鋪前，販賣價值為1,000 至3,000 元之甲基安非他
    命予方章輝2 次（原起訴書附表編號7 記載為自96年12月起
    至97年3 月間，販賣價值為2,000 元至3,00 0元之甲基安非
    他命予方章輝3 至4 次，惟此部分經公訴檢察官特定犯罪事
    實如上所述之2 次，詳見補充理由書(4)）。
  (5)97年4 月10日下午4 時許，在高雄縣仁武鄉○○路167 號「
    登發國小」前，販賣價值為2,500 元之甲基安非他命予方章
    輝1 次（即起訴書附表編號8 ）。
  (6)因認被告分別涉犯毒品危害防制條例第4 條第1 、2 項之販
    賣第一、二級毒品罪嫌云云。
  (二)按犯罪事實應依證據認定之，無證據不得認定犯罪事實；不
    能證明被告犯罪者，應諭知無罪之判決，刑事訴訟法第154
    條第2 項、第301 條第1 項分別定有明文；復按刑事訴訟上
    證明之資料，無論其為直接或間接證據，均須達於通常一般
    之人均不致有所懷疑，而得確信其為真實之程度，始得據為
    有罪之認定，若關於被告是否犯罪之證明未能達此程度，而
    有合理懷疑之存在，致使無從形成有罪之確信，根據「罪證
    有疑，利於被告」之證據法則，即不得遽為不利被告之認定
    （最高法院76年度臺上字第4986號判例要旨可參）。
  (三)公訴意旨認被告涉有上揭罪嫌，無非係以證人黃鼎嵐、林宗
    霈、莊昆玉、方章輝於警詢、檢察官偵查中經具結之證述及
    通訊監察譯文等為其論據。惟訊據被告堅詞否認有何販賣第
    一、二級毒品之犯行，辯稱：其無販毒之意思，也沒有販賣
    毒品予上開證人黃鼎嵐、林宗霈、莊昆玉、方章輝等語。
  (四)經查：
  (1)被告涉嫌於96年12月初起至97年3 月14日前，在高雄縣仁武
    鄉○○路「登發國小」附近，販賣價值為500 至1,000 元之
    海洛因予黃鼎嵐10次部分：
  證人黃鼎嵐於警詢、檢察官偵查中固證稱：第一次向被告購
    買海洛因毒品的時間是96年12月初，最後一次交易成功則是
    在97年3 月中，這中間約每隔3 至4 日購買海洛因1 次，地
    點都在高雄縣仁武鄉○○路「登發國小」附近等語（見偵一
    卷第74、75、89頁）。惟其於原審審理時已證稱：警詢、偵
    查中回答交易成功10幾次是憑記憶，其現在無法具體特定該
    10次之購買時間、地點、數量、價錢等語（見原審二卷第95
    、97頁）。顯見證人黃鼎嵐就上開向被告購買海洛因10次之
    具體時間、數量、價錢等均無從特定，且已不復記憶，本難
    以此具瑕疵且內容空泛不明確之證述，而為被告此部分販賣
    海洛因犯行之認定。
  另被告與黃鼎嵐於97年3 月14日晚上8 時14分雖有販賣第一
    級毒品之通訊監察譯文，然此僅能證明被告於當日有販賣海
    洛因予黃鼎嵐之事實（詳如犯罪事實欄一、(一)所示），並無
    從以之作為除該次以外被告自96年12月初起至97年3 月14日
    前販賣10次海洛因予黃鼎嵐之佐證。此外，本件復未扣得販
    賣第一級毒品之相關帳冊資料以資佐證被告於上開時間，確
    有販賣第一級毒品10次予證人黃鼎嵐之情，自無從單憑黃鼎
    嵐於警詢、檢察官偵查中有瑕疵之指證，即遽認被告涉有此
    部分販賣第一級毒品10次予黃鼎嵐之犯行。
  (2)被告涉嫌於97年1 月起至97年3 月中旬，在高雄縣仁武鄉○
    ○路「豪爺」KTV 前，販賣價值為1,000 元之甲基安非他命
    予林宗霈共8 次部分：
  證人林宗霈於警詢時先證稱：其於97年1 月初開始向綽號「
    阿賢」之被告購買甲基安非他命，每1 ～2 星期購買1 次，
    每次1,000 元，最後1 次在97年3 月中旬交易等語（見偵一
    卷64頁）；嗣於檢察官偵查中證稱：第一次向被告購買甲基
    安非他命是在農曆過年前，總共購買8 次，最後1 次是在97
    年3 月中、3 月底，地點都在「豪爺」KTV 外面等語（見偵
    一卷第71頁）；復於原審審理時證稱：其曾向被告買過幾次
    毒品，但對於購買次數、時間、地點、數量、金額等都記不
    得了，偵查中會講到8 次是因為警察問筆錄的口氣很兇，所
    以就1 、2 次一直加上去，後來就講8 次等語（見原審二卷
    第81、83頁）。是證人林宗霈就購買時間、次數、地點等，
    前後供述均不一致，且就8 次購買之具體時間、數量、價錢
    等亦無從特定，自難以此具瑕疵且內容空泛不明確之證述，
    而為被告此部分販賣甲基安非他命犯行之認定。
  又被告與林宗霈於97年3 月16日下午4 時20分雖有販賣第二
    級毒品之通訊監察譯文，惟此亦僅能證明被告於當日有販賣
    甲基安非他命予林宗霈之事實（詳如犯罪事實欄一、(二)所示
    ），尚難以之作為被告自97年1 月起至97年3 月中旬止，曾
    販賣8 次甲基安非他命予林宗霈之事證。況本案員警既從未
    於上揭時間，查獲除97年3 月16日該次以外之被告販賣甲基
    安非他命予證人林宗霈之情事，本院自無從單憑林宗霈於警
    詢、偵查中有瑕疵之指證，即遽認被告涉有此部分販賣8 次
    第二級毒品予林宗霈之犯行。
  (3)被告涉嫌於97年3 月19日上午9 時42分後某時，在高雄縣仁
    武鄉○○路旁加油站，販賣「一半又一半」，價值為4,000
    至5,000 元之海洛因予莊昆玉1 次部分：
  起訴書附表編號5 、6 固記載被告自97年3 月起，在高雄縣
    仁武鄉○○路仁武農會旁診所，販賣價值為1,000 元至4,00
    0 元之海洛因予莊昆玉共8 至10次及97年3 月26日上午11時
    ，在高雄縣仁武鄉○○路統一超商前，販賣價值為1,000 元
    之海洛因予莊昆玉、高雅萍1 次。惟此部分業經公訴檢察官
    當庭特定其犯罪事實分別為97年3 月19日上午9 時42分後某
    時，在高雄縣仁武鄉○○路旁加油站，販賣「一半又一半」
    ，價值為4,000 至5,000 元之海洛因予莊昆玉1 次以及如犯
    罪事實欄一、(三)(四)所示販賣2 次第一級毒品海洛因等事實，
    有補充理由書、原審審判筆錄在卷可考（見原審二卷第54頁
    反面、第73、75、76頁），本院自得就此部分予以審理，合
    先敘明。
  公訴及補充理由書意旨認被告涉有此部分犯行，無非係以證
    人莊昆玉於警詢、檢察官偵查中之證述及被告與莊昆玉於97
    年3 月19日之通訊監察譯文等資為論據。惟證人莊昆玉於警
    詢、檢察官偵查時，均未曾證述於上開時、地，曾向被告購
    買「一半又一半」，價值為4, 000至5,000 元之海洛因之事
    實，有證人莊昆玉警詢、偵查筆錄附卷可憑（見偵一卷第10
    7 ～112 、121 ～123 頁），是公訴及補充理由書意旨以證
    人莊昆玉於警詢、檢察官偵查中之證述，作為認定被告此部
    分有罪之依據，容有誤會。
  再依被告以0000000000號手機與莊昆玉所持0000000000號手
    機於97年3 月19日上午9 時42分38秒之通訊監察譯文（見偵
    一卷第34頁），其中固有「一半又一半」、「女的」、「5
    啦」、「我在仁武水管路旁加油站」等疑似毒品交易之用語
    ，而上開通話內容係被告與莊昆玉之對話，「女的」是指海
    洛因等情，亦據證人莊昆玉於原審審理時證述在卷（見原審
    二卷第102 頁）。惟證人莊昆玉於原審審理時證稱：該次通
    話的情形為何，其已經不記得了，但這通電話其確定沒有向
    被告購買海洛因，因為其與被告大部分約定交易之地點都在
    仁武農會超商旁，印象中沒有在譯文所載的仁武水管路旁加
    油站交易等語（見原審二卷第102 、105 頁）。是本件並無
    證人之證詞以資佐證被告有於上開通話譯文所指之時、地，
    販賣第一級毒品海洛因予證人莊昆玉，且員警並未於當日查
    獲莊昆玉或其他人向被告購買海洛因之事實，檢察官復未能
    提出莊昆玉究竟如何向被告購買第一級毒品之其他相關證據
    供本院調查審認，故當日被告與莊昆玉是否有達成販賣第一
    級毒品海洛因之共識或合意，尚屬有疑，自不得僅以上開不
    明確之通訊監察譯文，即為被告此部分不利之認定。
  綜上所述，本件證人莊昆玉既未指證，且員警亦未於當日查
    獲被告有此部分販賣海洛因予莊昆玉之事實，自不能僅以上
    開不明確之通訊監察譯文，即認被告有於上開時、地，販賣
    「一半又一半」，價值為4,000 至5,000 元之海洛因予莊昆
    玉1 次之情事。
  (4)被告涉嫌於96年12月起至97年3 月間，在高雄縣仁武鄉○○
    路近高速公路下某當鋪前，販賣價值為1,000 至3,000 元之
    甲基安非他命予方章輝2 次部分：
  公訴及補充理由書意旨認被告涉有此部分犯行，無非係以證
    人方章輝於警詢、檢察官偵查中之證述資為依據。惟本件證
    人方章輝於警詢先證稱：自96年12月起至查獲（97年4 月10
    日）前1 個月，向被告購買3 至4 次甲基安非他命，每次約
    2,000 元至3,000 元不等之價格，交易地點都在高雄縣鳳仁
    路與高速公路下某當鋪等語（見偵一卷第17、18頁）；嗣於
    檢察官偵查中證稱：從去年年底向被告買過2 、3 次甲基安
    非他命，金額從1,000 元至3,000 元都有，交易地點都在鳳
    林路高速公路等語（見偵一卷第96頁）。是證人方章輝就就
    購買時間、次數、金額等，前後供述均不一致，且就上開各
    次購買之具體時間、數量、價錢等亦無從特定，自難以此具
    瑕疵且內容空泛不明確之證述，而為被告此部分販賣甲基安
    非他命犯行之認定。
  證人方章輝於97年4 月10日為警查獲時，經採尿送驗後均未
    呈海洛因、甲基安非他命陽性反應一節，有方章輝驗尿報告
    附卷可憑（見原審二卷第156 頁），已難以此驗尿報告作為
    被告於上開時、地販賣第二級毒品甲基安非他命予方章輝之
    佐證。此外，本件復無通訊監察譯文等資料證明被告於上開
    時間，確有販賣2 次第二級毒品予方章輝之情，自無從單憑
    方章輝於警詢、檢察官偵查中有瑕疵之指證，即遽認被告涉
    有此部分販賣2 次第二級毒品之犯行。
  (5)被告涉嫌於97年4 月10日下午4 時許，在高雄縣仁武鄉○○
    路167 號「登發國小」前，販賣價值為2,500 元之甲基安非
    他命予方章輝1 次部分：
  公訴意旨另指稱：被告於97年4 月10日下午4 時許，在高雄
    縣仁武鄉○○路167 號「登發國小」前，販賣價值為2, 500
    元之甲基安非他命予方章輝1 次云云。惟查本件被告於97年
    4 月10日下午2 時50分起至同日下午5 時許，在高雄縣仁武
    鄉○○街25號住處為警持搜索票查獲，並帶回警局製作警詢
    筆錄之事實，業據證人即本案執行搜索之員警陳永清於原審
    審理時證述明確（見原審二卷第108 、109 頁），並有原審
    法院搜索票、高雄市政府警察局刑警大隊搜索扣押筆錄所載
    「執行時間」、「執行處所」在卷可查（見偵一卷第21、22
    頁）。顯見被告於97年4 月10日下午2 時50分起即處於警力
    拘束之下，故其是否能於同日下午4 時前往登發國小販賣第
    二級毒品甲基安非他命予方章輝，即屬有疑。
  證人方章輝於警詢、檢察官偵查時固證稱：其當日先以電話
    與綽號「阿弟」之被告聯繫，表明欲購買價值為2,500 元之
    甲基安非他命，隨即於同日下午4 時40分許前往登發國小等
    候交易，因而為警查獲等語（見偵一卷第16、95頁）；然上
    開電話係員警陳永清所接聽，並與方章輝約定在登發國小見
    面等情，業據證人陳永清於原審審理時證稱：當天在搜索進
    行中，被告住處桌上的手機一直響，其便將手機接起來，對
    方一接通就直接說人在某處附近，還有談到價錢，因為其執
    行監聽時有聽過這個聲音，其遂與對方約定在登發國小附近
    ，約隔20分鐘後，方章輝就在登發國小出現，其與同事便向
    前將方章輝逮捕，過程中被告均未曾與方章輝以電話聯繫或
    面對面接觸等語（見原審二卷第179 、180 頁）。顯見當日
    與方章輝聯繫並見面之人係員警而非被告，是被告於上開時
    間既未曾與方章輝聯繫磋商買賣毒品之種類、金額、數量，
    自難認被告有何此部分販賣第二級毒品或著手販賣第二級毒
    品予方章輝之事實。
  綜上所述，本件被告於上開時間既未曾與方章輝聯繫磋商販
    賣甲基安非他命，自不能僅以證人方章輝之證述，即認被告
    有於上開時、地，販賣價值為2,500 元之甲基安非他命予方
    章輝之情事。
  (四)本件檢察官所指之上揭事證，均無法使本院形成被告涉嫌於
    上開時、地，分別販賣第一級毒品海洛因予證人黃鼎嵐、莊
    昆玉、販賣第二級毒品甲基安非他命予證人林宗霈、方章輝
    犯行之確信心證。此外，本院復查無其他積極證據，足資證
    明被告有何檢察官所指此部分之犯行，此部分之犯罪即屬不
    能證明，揆諸前開說明，本應均為被告此部分無罪之諭知，
    惟公訴意旨認此部分若成立犯罪，與被告上開販賣第一、二
    級毒品有罪部分，分別有集合犯之實質上一罪之關係，爰就
    被告此部分均不另為無罪之諭知。
六、本件被告所犯施用第一、二級毒品罪部分，未據檢察官或被
    告上訴（見本院卷第53、54頁），爰不予論列；又本院98年
    度上訴字第1232號違反毒品危害防制條例案件與本件為同一
    案件重行分案，已併入本件予以審理，附此敘明。
據上論斷，應依刑事訴訟法第368 條，判決如主文。
本案經檢察官張其主到庭執行職務。
中    華    民    國    99    年    1     月    6     日
                  刑事第四庭    審判長法  官  蕭權閔
                                      法  官  李嘉興
                                      法  官  林水城
以上正本證明與原本無異。
如不服本判決應於收受本判決後10日內向本院提出上訴書狀，其
未敘述上訴理由者，並得於提起上訴後10日內向本院補提理由書
狀（均須按他造當事人之人數附繕本）「切勿逕送上級法院」。
中    華    民    國    99    年    1     月    6     日
                                      書記官  林佳蓉
附錄本判決論罪科刑法條：
98年5月20日修正前毒品危害防制條例第4 條第1項、第2項
製造、運輸、販賣第一級毒品者，處死刑或無期徒刑；處無期徒
刑者，得併科新臺幣1 千萬元以下罰金。
製造、運輸、販賣第二級毒品者，處無期徒刑或7 年以上有期徒
刑，得併科新臺幣7 百萬元以下罰金。

司法院資訊處製作；財團法人民間司法改革基金會備份。
